臺灣雲林地方法院民事裁定
111年度事聲字第7號
異  議  人  余正偉  


上列異議人因與相對人即債務人鍾家璇間聲請核發支付命令事件
，異議人對本院司法事務官於民國111年5月10日所為111年度司
促字第2296號裁定聲明異議，本院裁定如下：
    主  文
異議駁回。
    理  由
一、按司法事務官處理事件所為之處分，與法院所為者有同一之
    效力。當事人對於司法事務官處理事件所為之終局處分，得
    於處分送達後10日之不變期間內，以書狀向司法事務官提出
    異議。司法事務官認前項異議有理由時，應另為適當之處分
    ；認異議為無理由者，應送請法院裁定之。法院認第1項之
    異議為有理由時，應為適當之裁定；認異議為無理由者，應
    以裁定駁回之。民事訴訟法第240條之3、第240條之4第1項
    前段、第2項、第3項分別定有明文。又司法事務官依法辦理
    法院組織法第17條之2相關業務時所為之處分，其書類名稱
    及效力固與法院所為者相同，惟其本質仍屬司法事務官之處
    分，則其所為處分之救濟程序自不宜排除民事訴訟法第240
    條之4規定之適用（臺灣高等法院暨所屬法院101年度法律座
    談會民事類提案第39號研討結果參照），是司法事務官處理
    支付命令聲請事件，認債權人請求不得發支付命令而駁回該
    部分之聲請者，債權人就該司法事務官駁回之處分，仍得聲
    明不服。異議人對於本院司法事務官於民國111年5月10日所
    為111年度司促字第2296號支付命令，裁定駁回異議人之聲
    請。查上開應送達於異議人之裁定於111年5月12日送達異議
    人，異議人於111年5月17日聲明異議，經司法事務官認為無
    理由而送請本院裁定，核未逾10日之法定期間，並與上開規
    定相符，先予敘明。
二、異議意旨以：
　　㈠按借用人應於約定期限內，返還與借用物種類、品質、數
      量相同之物，未定返還期限者，借用人得隨時返還，貸與
      人亦得定一個月以上之相當期限，催告返還。民法第478
      條定有明文。次按給付無確定期限者，債務人於債權人得
      請求給付時，經其催告而未為給付，自受催告時起，負遲
      延責任。其經債權人起訴而送達訴狀，或依督促程序送達
      支付命令，或為其他相類之行為者，與催告有同一之效力
      。民法第229條第2項亦定有明文。又按貸與人亦得定一個
      月以上之相當期限催告返還。所謂貸與人得定一個月以上
      之相當期限催告返還，非謂貸與人之催告必須定有期限，
      祇須貸與人有催告之事實，而催告後已逾一個月以上相當
      期限者，即認借用人有返還借用物之義務，亦有最高法院
      73年台抗字第413號民事判決意旨可資參照。而本件異議
      人已於111年4月7日依督促程序聲請鈞院對相對人核發支
      付命令，自屬與催告有同一之效力之行為。又依前揭法旨
      ，債權人起訴而送達訴狀或依督促程序送達支付命令，或
      為其他相類似之行為者，與催告有同一之效力，故無須另
      為其他相類似之行為。是以異議人依法向鈞院聲請支付命
      令待送達後，即屬有催告之事實。
　　㈡再者，異議人依督促程序聲請鈞院對相對人核發支付命令
      ，待鈞院裁定並經送達相對人後，仍有20日之不變期間，
      可由債務人提出異議或為其他主張。足見異議人依民法第
      229條第2項後段規定，作為債權人為催告之事實，自屬合
      法。從而原裁定以異議人未提出相對人承諾還款之證明，
      亦未提出已定一個月以上相當期限催告相對人還款之證明
      為由，駁回異議人之聲請，顯無所據，請准予廢棄原裁定
      ，以為公允。
三、本院之判斷：
　　㈠原裁定以：本件異議人聲請對相對人核發支付命令，係以
      相對人曾向異議人借款新臺幣（下同）50萬元，並簽訂金
      錢借貸契約書（下稱契約書），相對人承諾於109年4月29
      日返還借款，未料相對人屆期未清償，應另依契約書第5
      條約定，給付與上開金額同額之懲罰性違約金，合計100
      萬元。相對人經異議人屢次催討，均置之不理，為此向本
      院聲請核發支付命令，請求相對人給付前述款項及自支付
      命令送達翌日起至清償日止，按週年利率百分之5計算之
      利息。然異議人就其所主張之事實，係提出相對人簽發之
      契約書影本為證。該契約書雖已有金額之記載及相對人之
      簽名，且已具名為金錢借貸，應可認定兩造間有消費借貸
      關係存在，然契約書上並未記載清償日，故無法據以推斷
      兩造已有清償期之約定，且異議人亦無提出相對人承諾於
      109年4月29日還款之證明。經本院民事執行處以111年5月
      2日雲院宜非信決111年度司促字第2296號函通知異議人於
      5日內補正下列事項：「債務人承諾於109年4月29日還款
      之證明，或提出已定一個月以上相當期限催告債務人還款
      之證明。」，異議人於收受上開補正通知後僅具狀表示，
      異議人已於111年4月7日依督促程序聲請支付命令，即屬
      與催告有同一效力之行為，故無須另為其他相關類似之行
      為…等語。然查異議人既未提出相對人承諾還款之證明，
      或提出已定一個月以上相當期限催告相對人還款之證明，
      則異議人於聲請本件支付命令時，對相對人既未有已屆清
      償期之債權存在，故依上開說明，異議人尚不得逕向相對
      人請求返還借款，本件之請求即顯無理由，其聲請應予駁
      回等理由，駁回異議人之聲請，本院認為原裁定並無違誤
      ，異議人聲明異議請求廢棄原裁定，即屬無據。
　　㈡異議人雖以上開理由聲明異議，然民法第229條第2項規定
      ：「其經債權人起訴而送達訴狀，或依督促程序送達支付
      命令，或為其他相類之行為者，與催告有同一之效力。」
      係指支付命令之聲請經法院核發並「送達」與相對人，始
      有與催告同一之效力。本件異議人向本院聲請對相對人核
      發支付命令，在本院尚未核發支付命令並送達與相對人前
      並無與催告有同一之效力，異議人對本院聲請核發支付命
      令之聲請，並不能認為已有催告相對人清償借款。又按貸
      與人亦得定一個月以上之相當期限催告返還。所謂貸與人
      得定一個月以上之相當期限催告返還，非謂貸與人之催告
      必須定有期限，祇須貸與人有催告之事實，而催告後已逾
      一個月以上相當期限者，即認借用人有返還借用物之義務
      ，亦有最高法院73年台抗字第413號民事判決意旨可資參
      照。退步而言，即便本院依異議人之聲請核發支付命令予
      相對人，相對人亦僅於收受支付命令之送達後有20日得提
      出異議，亦不能認為異議人已經給予相對人一個月以上之
      相當期限催告返還。此外，異議人並未提出相對人承諾於
      109年4月29日還款之證明，故本院司法事務官裁定駁回異
      議人之聲請，並無不合，則異議人為本件之聲明異議，即
      屬無理由，應予駁回。
四、依首開法條，裁定如主文。
中　　華　　民　　國　　111 　年　　5 　　月　　31　　日
                  民事第二庭    法  官  楊昱辰

以上正本係照原本作成。
本裁定不得聲明不服。
中　　華　　民　　國　　111 　年　　5 　　月　　31　　日
                                書記官　陳玉珮